【裁判字號】    97,上訴,56
【裁判日期】    970327
【裁判案由】    毒品危害防制條例
【裁判全文】
臺灣高等法院臺南分院刑事判決          97年度上訴字第56號
上  訴  人
即  被  告  甲○○
                    (現押於台灣台南看守所)
指定辯護人  本院公設辯護人  丙○○
上列上訴人因毒品危害防制條例案件，不服臺灣臺南地方法院95
年度訴字第1343號中華民國96年12月20日第一審判決（起訴案號
：臺灣臺南地方法院檢察署95年度偵字第11192號），提起上訴
，本院判決如下：
    主  文
上訴駁回。
    事  實
一、甲○○於民國 (下同)90 年間因違反毒品危害防制條例案件
    ，經臺灣臺南地方法院判處有期徒刑1年4月確定，又於92年
    間因違反毒品危害防制條例案件，經同法院判處有期徒刑1
    年6月確定，上開二案接續執行，至94年12月22日縮短刑期
    假釋出監，於95年3月30日保護管束期滿執行完畢。猶不知
    悔改，明知海洛因係屬毒品危害防制條例第2條第2項第1款
    所規定之第一級毒品，不得販賣、持有，竟因缺錢購買毒品
    施用，意圖販賣第一級毒品海洛因以圖利，於95年5月至95
    年7月21日為警查獲時止，陸續向綽號「阿德」之不詳姓名
    、年籍男子購入毒品海洛因多次，復將購入之海洛因予以分
    裝，以門號0000000000號之行動電話聯繫，先後5次於如附
    表所示時、地販售海洛因予王全福、鍾永麟（販賣之時間、
    地點、對象、數量、價格詳如附表所示）。嗣於95年7月21
    日14時20分許，為警在其台南縣永康市○○○街26號住處內
    ，查獲其所有預備供販賣之海洛因55包（驗餘淨重合計玖點
    零貳公克，外包裝袋伍拾伍只，毛重合計拾陸點陸玖公克）
    及非供販賣海洛因用之注射針筒9支等物。
二、案經台南市警察局第三分局報請台灣台南地方法院檢察署檢
    察官偵查起訴。
    理  由
甲、程序部分：
    (一)被告以外之人於審判外之言詞或書面陳述，除法律有規
        定者外，不得作為證據。刑事訴訟法第159條第1項定有
        明文。證人王全福、鍾永麟等人之警訊筆錄，係屬審判
        外之言詞陳述，被告不同意列為證據，且無刑事訴訟法
        第159條之2情事，自無證據能力，不得為本案證據。
    (二)證人鍾永麟於警訊時及審判中，就其是否於起訴書附表
        編號2所示時、地向被告販入海洛因所為證述前後不一
        ，惟其係於95年7月21日下午4時許，為警員於被告住處
        搜索時查獲，旋於同日晚上6時45分許，警員在對被告
        製作警訊筆錄之前，即於台南市警察局第三分局偵查隊
        對其訊問並製作警訊筆錄，則是時被告既尚未向警員自
        白有販賣毒品予其之事實，衡情警員對其製作警訊筆錄
        時，顯無對其施以刑求之必要性及可能性，且觀之其對
        警員所訊問之問題，對答如流，其復供承其意識清楚，
        有其警訊筆錄足憑。故依其上開警訊製作之原因、過程
        、供述時之外在環境，自足認其供述係出於真意，並無
        違法取供之情事，自具有特別可信性，且為證明犯罪事
        實存否所必要，依照刑事訴訟法第159條之2規定，自得
        採為本案認定犯罪事實之證據。
    (三)證人王全福於偵查中之供述，雖係被告甲○○以外之人
        於審判外之陳述，惟業經具結，且查無該等言詞陳述作
        成時，有何非出於自由意志之不適當情況，依照刑事訴
        訟法第158條之3、第159條之1第2項之規定，自得採為
        本案認定犯罪事實之證據。
    (四)法務部調查局95年8月15日調科壹字第200006464號鑑定
        通知書係公務員職務上製作之證明文書，本院查無該等
        文書有何故意登載不實之顯不可信之情況，依刑事訴訟
        法第159條之4第1款之規定自得採為本案認定犯罪事實
        之證據。
    (五)被告警訊中之自白，被告雖抗辯當時伊因毒癮發作，痛
        苦難耐所致，並無證據能力云云。惟查被告於警員初訊
        時，並無毒癮發作之現象，其精神狀況正常，亦未自白
        有販賣毒品之情事，嗣因告以有人指認其販賣毒品，被
        告始承認有販毒情事，業據證人警員鄭森翔於原審審理
        中結證在卷（詳原審卷第175頁、第176頁），足見其警
        訊中之自白，顯係出於自由真意，並非因毒癮發作，痛
        苦難耐所為，且與事實相符，依刑事訴訟法第156條第1
        項規定，自得採為本案認定犯罪事實之證據。
乙、實體部分：
    一、訊據上訴人即被告甲○○坦承自民國95年5月底起，至
        同年7月21日為警查獲時止，陸續向綽號「阿德」之不
        詳姓名、年籍男子購入毒品海洛因多次，復將購入之海
        洛因予以分裝，惟辯稱：扣案之海洛因55小包係供自己
        吸食施用，並未販賣海洛因毒品予王全福、鍾永麟，且
        門號0000000000號之行動電話非伊所有等語。
    二、查被告確於附表所示之時、地販賣第一級毒品海洛因予
        王全福、鍾永麟之事實，業據被告甲○○於警訊時供稱
        ：「我與王全福認識，並無仇恨或債務糾紛，我曾販售
        海洛因給王全福3次，地點都是在永康市○○○街與復國
        1路交叉路口附近」、「我承認將毒品海洛因販售予王
        全福及鍾永麟2人，因我本身有注射毒品，但沒有錢購
        買毒品，才鋌而走險以販毒賺取所需的毒品」、「王全
        福部分是：95年7月5日中午12時許，他以新台幣 ( 下
        同)五百元在臺南市○區○○路621巷41弄11號內向我購
        得海洛因毒品；另95年7月10日12時許，他以五百元在
        臺南縣永康市○○○街與復國1路口購得海洛因毒品；最
        後一次是95年7月15日12時許，他以五百元在臺南市○
        區○○路621巷41弄11號內購得海洛因毒品」、「鍾永
        麟部分是：95年7月17日約14時許，在臺南縣永康市○
        ○○路附近，向我買一千元海洛因；最後一次是95年7月
        18日約上午10時許，在臺南市○區○○路621巷41弄11
        號，向我買一千元海洛因」 (詳警卷第2頁、第3頁、第
        5頁、第6頁)，偵查中亦供承：「95年7月間曾賣海洛因
        3次給王全福，每次都是一小包五百元」、「95年7月17
        日、18日各賣一包給鍾永麟，每次都是一千元」 ( 詳
        偵字第11192號卷第7頁、第8頁、第41頁)，核與證人王
        全福於偵查中結證證稱：「我總共向甲○○購買海洛因
        3次，第1次是95年7月5日買五百元，第2次在95年7月10
        日購買五百元，最近1次是95年7月15日，買五百元」及
        鍾永麟在警訊供稱：「95年7月17日在臺南縣永康市○
        ○○路附近，向甲○○購買一千元海洛因；第2次是95年
        7月18日約上午10時許，在臺南市○區○○路621巷41弄
        11號，向甲○○購買一千元海洛因」 (詳偵字第11192
        號卷第7頁、第8頁、警卷第12頁至第15頁)等之證述之
        買受毒品情節相符，並有海洛因55小包扣案足資佐證。
        且上開55小包白粉經送法務部調查局鑑定結果，確均驗
        出含海洛因成分，此有法務部調查局95年8月15日調科
        壹字第200006464號鑑定通知書乙份在卷足憑（附於偵
        字第11192號卷第24頁）。
    三、至被告雖於原審辯稱：警訊時因毒癮發作，所述不實，
        伊僅替王全福、鍾永麟購買毒品海洛因，並未販賣海洛
        因毒品予王全福、鍾永麟，且門號0000000000號之行動
        電話非伊所有，而鍾永麟於原審亦翻供並未向被告購買
        毒品海洛因云云，惟查：
        (一)被告於警員初訊時，並無毒癮發作之現象，其精神
            狀況正常，足見其警訊中之自白，顯係出於自由真
            意，且與事實相符，業據證人警員鄭森翔於原審審
            理中結證在卷，況於檢察官偵查中，亦坦承販賣海
            洛因毒品與王全福、鍾永麟，均己如前述，故所辯
            警訊時因毒癮發作，所述不實一節，自不足取。
        (二)鍾永麟於原審雖全部否認警訊所述，並稱警訊筆錄
            係警察叫其要我這樣說的云云，惟又稱警訊筆錄均
            經其看過，並了解內容後才簽名 (詳原審卷第105
            頁)，況警員在對被告製作警訊筆錄之前，被告既
            尚未向警員自白有販賣毒品予其之事實，警員對其
            製作警訊筆錄時，顯無對其施以刑求之必要性及可
            能性，故依其上開警訊製作之原因、過程、供述時
            之外在環境，自足認其供述係出於真意，並無違法
            取供之情事，自具有特別可信性，且為證明犯罪事
            實存否所必要，自得採為本案認定犯罪事實之證據
            ，事後翻供，顯係迴護被告之詞，亦不足採。
        (三)至門號0000000000號之行動電話，經本院向和信電
            訊股份有限公司查詢，雖屬乙○○所申領，帳單地
            址為臺南縣永康市○○○街90巷12號16樓之1，經訊
            據乙○○於本院結證供稱：該手機確係伊向和信電
            訊股份有限公司申領，但申領後即交給綽號「西瓜
            」使用，其未曾使用，且被告於警訊時明確供稱：
            「該0000000000號之行動電話是我使用的」 (詳警
            卷第5頁背面)，足證乙○○所申領之上開行動電話
            係被告持以以供販毒連絡之用，亦可認定，所辯：
            門號0000000000號之行動電話非伊所有，惟既為其
            使用，尚不足為被告有利之認定。
    四、近來政府為杜絕毒品之氾濫，對於查緝施用及販賣毒品
        之工作，無不嚴加執行，被告與上開買受人王全福、鍾
        永麟認識不久，彼此間並非親故，已如前述，則其販賣
        毒品予渠2人，衡諸常情，自不可能僅甘冒販賣毒品重
        刑處罰之高度風險，而全無從中意圖營利之理，故其上
        開販毒行為，顯有營利意圖，亦足認定。
    五、綜上所述，被告意圖圖利而販賣第一級毒品海洛因之犯
        行甚為明講，其所辯顯係卸責之詞，不足採信，犯行應
        可認定認定。
    六、核被告所為，均係犯毒品危害防制條例第4條第1項之販
        賣第一級毒品罪。其持有海洛因之低度行為，應為其販
        賣之高度行為所吸收，不另論罪。被告曾於民國90年間
        因違反毒品危害防制條例案件，經臺灣臺南地方法院判
        處有期徒刑1年4月確定，又於92年間再違反毒品危害防
        制條例案件，經臺灣臺南地方法院判處有期徒刑1年6月
        確定，上開二案接續執行，至94年12月22日縮短刑期假
        釋出監，於95年3月30日交付保護管束期滿執行完畢，
        有台灣高等法院被告全國前案紀錄表一紙附卷可按，其
        於5年內再犯本件有期徒刑以上之5罪，均應論以累犯，
        除法定本刑為死刑及無期徒刑部分，依法不得加重其刑
        外，其餘法定本刑罰金部分，應依法加重其刑。再被告
        雖有販賣海洛因予王全福、鍾永麟二人施用，然因沾染
        毒癮，乏錢供購買毒品施用致有該犯行，每次販賣之毒
        品數量甚微及所得價金非多，與坊間整批大量販賣毒品
        ，追求高額之價差利潤之大盤販毒者有別，惟其法定刑
        為死刑或無期徒刑，衡情若處以法定最低刑，依社會一
        般觀念不無情輕法重之處，是其犯罪情狀衡情不無可憫
        ，故均酌依刑法第59條規定減輕其刑。其法定刑有上開
        加重及減輕之情形，應依法先加重後減輕之。扣案之海
        洛因55小包（驗餘淨重合計玖點零貳公克），應依毒品
        危害防制條例第18條第1項前段宣告沒收銷毀之；扣案
        之上開毒品外包裝袋55只（重合計拾陸點陸玖公克），
        為被告所有供本案犯罪所用之物，應依毒品危害防制條
        例第19條第1項規定宣告沒收；其販賣第一級毒品所得
        之財物新臺幣參仟伍佰元，應依毒品危害防制條例第19
        條第1項規定宣告沒收，如全部或一部不能沒收時以其
        財產抵償之。至扣案之注射針筒9支、帳單乙張、門號
        0000000000行動電話1支（含SIM卡1張）、監視器鏡頭
        2支等物，被告否認係供本案販賣毒品海洛因所用，亦
        查無其他積極證據足資證明係被告供犯本罪所用之物，
        爰不另為沒收之諭知，附此敘明。
    七、原審審理結果，認被告罪證明確，適用毒品危害防制條
        例第4條第1項、第18條第1項前段、第19條第1項，刑法
        第11條前段、第47條第1項、第59條、第51條第5款，並
        審酌被告之犯罪、手段、知識程度及有上述前科，竟仍
        不知悔改，復再犯販賣第一級毒品犯行，散佈毒害營利
        ，犯罪所生危害，惟有上開情堪憫恕之情事等一切情狀
        ，分別量處如附表所示之主刑及從刑，並定其應執行刑
        為有期徒刑貳拾年，扣案之海洛因55小包（驗餘淨重合
        計9‧02公克），毒品外包裝袋55只（重合計16‧69公
        克），販賣第一級毒品所得之財物新臺幣參仟伍佰元，
        均依法宣告沒收，所得之財物部分如全部或一部不能沒
        收時以其財產抵償之。並說明另扣案之注射針筒9支、
        帳單乙張、門號0000000000行動電話1支（含SIM卡1張
        ）、監視器鏡頭2支等物，因非被告供本案販賣毒品海
        洛因所用，故不另為沒收之諭知，認事用法俱無不合，
        量刑亦稱妥適，被告上訴意旨否認犯罪，指摘原判決不
        當，並無可取，為無理由，應予駁回。
丙、據上論斷，應依刑事訴訟法第368條，判決如主文。
本案經檢察官江守權到庭執行職務。
中    華    民    國    97    年    3     月    27    日
                  刑事第五庭  審判長法  官  楊明章
                                    法  官  楊子莊
                                    法  官  戴勝利
以上正本證明與原本無異。
如不服本判決，應於收受本判決後十日內向本院提出上訴書狀。
其未敘述上訴理由者並得於提起上訴後十日內向本院補提理由書
狀（均須按他造當事人之人數附繕本）「切勿逕送上級法院」。
                                    書記官  陳淑貞
中    華    民    國    97    年    3     月    27    日
附錄：本判決論罪科刑法條：
毒品危害防制條例第4條第1項：製造、運輸、販賣第一級毒品者
                            ，處死刑或無期徒刑；處無期徒
                            刑者，得併科新臺幣1千萬元以
                            下罰金。
附表：
┌─┬───┬────┬─┬───┬────┬───┬───────────┐
│編│ 時間 │  地點  │對│次數  │ 罪名   │ 主刑 │        從刑          │
│號│      │        │象│數量  │        │      │                      │
│  │      │        │  │價格  │        │      │                      │
├─┼───┼────┼─┼───┼────┼───┼───────────┤
│1 │95年07│臺南市東│王│一次一│販賣第一│處有期│扣案之海洛因伍拾伍小包│
│  │月05日│區○○街│全│小包（│級毒品  │徒刑拾│（驗餘淨重合計玖點零貳│
│  │中午12│621巷41 │福│毛重0.│        │伍年陸│公克）沒收銷毀之；扣案│
│  │時許  │弄11號  │  │1至0.2│        │月。  │之上開毒品外包裝袋伍拾│
│  │      │        │  │公克）│        │      │伍只（重合計拾陸點陸玖│
│  │      │        │  │，價款│        │      │公克）沒收；販賣第一級│
│  │      │        │  │新台幣│        │      │毒品所得之財物新臺幣伍│
│  │      │        │  │500元 │        │      │佰元沒收，如全部或一部│
│  │      │        │  │      │        │      │不能沒收時以其財產抵償│
│  │      │        │  │      │        │      │之。                  │
├─┼───┼────┼─┼───┼────┼───┼───────────┤
│2 │95年07│臺南縣永│王│每次一│販賣第一│處有期│扣案之海洛因伍拾伍小包│
│  │月10日│康市復華│全│小包（│級毒品  │徒刑拾│（驗餘淨重合計玖點零貳│
│  │12時許│六街與復│福│毛重0.│        │伍年陸│公克）沒收銷毀之；扣案│
│  │      │一路口  │  │1至0.2│        │月    │之上開毒品外包裝袋伍拾│
│  │      │        │  │公克）│        │      │伍只（重合計拾陸點陸玖│
│  │      │        │  │，價款│        │      │公克）沒收；販賣第一級│
│  │      │        │  │新台幣│        │      │毒品所得之財物新臺幣伍│
│  │      │        │  │500元 │        │      │佰元沒收，如全部或一部│
│  │      │        │  │      │        │      │不能沒收時以其財產抵償│
│  │      │        │  │      │        │      │之。                  │
├─┼───┼────┼─┼───┼────┼───┼───────────┤
│3 │95年07│臺南市東│王│每次一│販賣第一│處有期│扣案之海洛因伍拾伍小包│
│  │月15日│區○○街│全│小包（│級毒品  │徒刑拾│（驗餘淨重合計玖點零貳│
│  │12時許│621巷41 │福│毛重0.│        │伍年陸│公克）沒收銷毀之；扣案│
│  │      │弄11號  │  │1至0.2│        │月    │之上開毒品外包裝袋伍拾│
│  │      │        │  │公克）│        │      │伍只（重合計拾陸點陸玖│
│  │      │        │  │，價款│        │      │公克）沒收；販賣第一級│
│  │      │        │  │新台幣│        │      │毒品所得之財物新臺幣伍│
│  │      │        │  │500元 │        │      │佰元沒收，如全部或一部│
│  │      │        │  │      │        │      │不能沒收時以其財產抵償│
│  │      │        │  │      │        │      │之。                  │
├─┼───┼────┼─┼───┼────┼───┼───────────┤
│4 │95年07│台南縣永│鍾│每次一│販賣第一│處有期│扣案之海洛因伍拾伍小包│
│  │月17日│康市復國│永│小包（│級毒品，│徒刑拾│（驗餘淨重合計玖點零貳│
│  │約14時│一路附近│麟│毛重0.│        │伍年陸│公克）沒收銷毀之；扣案│
│  │      │        │  │3至0.6│        │月    │之上開毒品外包裝袋伍拾│
│  │      │        │  │公克）│        │      │伍只（重合計拾陸點陸玖│
│  │      │        │  │，價款│        │      │公克）沒收；販賣第一級│
│  │      │        │  │新台幣│        │      │毒品所得之財物新臺幣壹│
│  │      │        │  │1000元│        │      │仟元沒收，如全部或一部│
│  │      │        │  │      │        │      │不能沒收時以其財產抵償│
│  │      │        │  │      │        │      │之。                  │
├─┼───┼────┼─┼───┼────┼───┼───────────┤
│5 │95年07│臺南市東│鍾│每次一│販賣第一│處有期│扣案之海洛因伍拾伍小包│
│  │月18日│區○○街│永│小包（│級毒品  │徒刑拾│（驗餘淨重合計玖點零貳│
│  │約上午│621巷41 │麟│毛重0.│        │伍年陸│公克）沒收銷毀之；扣案│
│  │10 時 │弄11號  │  │3至0.6│        │月    │之上開毒品外包裝袋伍拾│
│  │      │        │  │公克）│        │      │伍只（重合計拾陸點陸玖│
│  │      │        │  │，價款│        │      │公克）沒收；販賣第一級│
│  │      │        │  │新台幣│        │      │毒品所得之財物新臺幣壹│
│  │      │        │  │1000元│        │      │仟元沒收，如全部或一部│
│  │      │        │  │      │        │      │不能沒收時以其財產抵償│
│  │      │        │  │      │        │      │之。                  │
└─┴───┴────┴─┴───┴────┴───┴───────────┘


司法院資訊處製作；財團法人民間司法改革基金會備份。
